【裁判字號】    97,易,938
【裁判日期】    980706
【裁判案由】    傷害
【裁判全文】
臺灣新竹地方法院刑事判決               97年度易字第938號
公  訴  人  臺灣新竹地方法院檢察署檢察官
被      告  甲○○
輔  佐  人  乙○○
            丙○○
被      告  丁○○
上列被告因傷害案件，經檢察官聲請簡易判決處刑（97年度偵字
第4956號），本院改依通常程序審理，並判決如下：
    主  文
甲○○傷害人之身體，處拘役肆拾日，如易科罰金，以新臺幣壹
仟元折算壹日。
丁○○傷害人之身體，處有期徒刑貳月，如易科罰金，以新臺幣
壹仟元折算壹日。
    事  實
一、甲○○、丁○○係隔壁鄰居關係，民國97年6 月27日前數週
    ，曾因雙方住處後方水溝之惡臭問題產生嫌隙，彼此互有不
    滿。丁○○於97年6 月27日早上約8 時許騎車返家時，在1
    樓車庫前，見到甲○○，2 人復因此發生口角，甲○○基於
    於傷害之犯意，手持安全帽丟向丁○○，復持木棒毆打丁○
    ○，丁○○則以左手臂抵擋並搶過楊一郎手中木棒，致丁○
    ○左手臂受有挫傷之傷害。丁○○搶走甲○○手中木棒後，
    亦基於傷害之犯意，以手中木棒毆打甲○○之腿部，甲○○
    因而跌倒在地，致甲○○受有右大腿挫傷、右小腿多處挫傷
    及撕裂傷、右腳掌撕裂傷、左小腿多處擦挫傷及撕裂傷、右
    前臂及左掌挫傷等傷害。
二、案經甲○○、丁○○訴請新竹市警察局第二分局報告臺灣新
    竹地方法院檢察署檢察官偵查起訴。
    理  由
壹、程序部分：
    按被告以外之人於審判外之言詞或書面陳述，除法律有規定
    者外，不得作為證據；又被告以外之人於審判外之陳述，雖
    不符合同法第159條之1至第159條之4之規定，但經當事人於
    審判程序同意作為證據，法院審酌該言詞陳述或書面陳述作
    成時之情況，認為適當者，亦得為證據。當事人、代理人或
    辯護人於法院調查證據時，知有第159條第1項不得為證據之
    情形，而未於言詞辯論終結前聲明異議者，視為有前項之同
    意，刑事訴訟法第159條第1項及第159條之5分別定有明文。
    經查，本判決下列所引用之各該被告以外之人於審判外之陳
    述，除從事業務之人於業務上製作之紀錄文書、證明文書，
    並無顯不可信之情況，依刑事訴訟法第159 條之4 第1 款規
    定，有證據能力外，其餘亦屬傳聞證據部分，檢察官、被告
    於本院準備程序、審理中均表示沒有意見，且迄於言詞辯論
    終結前亦未聲明異議。本院審酌上開證據資料製作時之情況
    ，尚無違法不當及證明力明顯過低之瑕疵，亦認為以之作為
    證據應屬適當，故揆諸前開規定，爰依刑事訴訟法第159 條
    之5 規定，認前揭證據資料均有證據能力。
貳、實體部分：
一、訊據被告甲○○矢口否認有傷害犯行，辯稱：當天伊沒有碰
    到丁○○的身體，丁○○身上的傷並非伊造成，未拿木棒毆
    打丁○○，也沒有拿安全帽丟丁○○等語；被告丁○○則坦
    認有拿木棒毆打甲○○，惟辯稱：伊是正當防衛，因為伊被
    甲○○先掐住脖子等語。經查：
  (一)就被告甲○○涉犯傷害部分：
  1.告訴人兼同案被告丁○○於警詢中指訴：於97年6 月27日8
    時50分許，在新竹市○○路2 巷9 號前，當時伊從18尖山運
    動回來把機車停放在車庫，甲○○就跑到車庫找伊理論，表
    示車庫裡面所置放衣櫃擋住他的窗戶，當場就發生口角，甲
    ○○馬上拿他戴在頭上之安全帽從伊頭部用力打下去。後來
    安全帽掉了，甲○○就從地上拿起一枝木棒往伊身上打，當
    時伊用手擋下來造成手肘受傷，伊很生氣把甲○○棒子搶過
    來換成伊打他，後來伊打完之後甲○○的兒子叫伊出來小心
    一點，伊把棒子丟掉後就離開醫院就醫，造成伊左手臂挫傷
    瘀青及頭疼等語（見97偵字第4956號偵查卷第5 頁）。
  2.復於偵查中證述：本件傷害死貓臭味是起因之一，因為我們
    接連3 家都聞到臭味，就聯絡里長去對面空屋檢查，檢查後
    他們認為沒有，又回到伊家問，後來發現是甲○○家住家後
    面水溝發出的臭味，里長就請甲○○的太太清理，但是清理
    後還是有餘味，晚上伊就請伊太太到甲○○家請他們再清理
    ，甲○○聽到後就出來罵伊「你那一隻眼睛看到有臭味」，
    他兒子出來就罵伊「王八蛋」，他太太也不承認臭味是出自
    他家後面，後來伊就告他兒子公然侮辱，這個案子已經緩起
    訴處分。本件傷害案件是當天伊騎機車自18尖山回家，看到
    甲○○在他家前發動機車很久，一直都沒有出發，伊就將機
    車停進車庫，伊在車庫內一直來來回回，發現甲○○一直沒
    有走，後來伊就巡視車庫，甲○○就跟進來，他叫伊將衣櫃
    移開，因為伊的衣櫃阻住他兒子房間窗戶一半，因而起了口
    角，他就拿安全帽打伊，伊就撿安全帽要反打他，然後看到
    他衝過來拿了一根木棒，伊就用手擋他的木棒，接著搶他的
    木棒，然後他就出拳打伊的臉。伊搶過木棒後伊就打他的腳
    ，他就掐伊脖子，然後伊就繼續打他腳，他又繼續掐伊脖子
    ，打了第3 下，他因疼痛而放手，伊就將他推開，接著我們
    在原地吵架等語（見同上卷第20-21 頁）
  3.再於本院證稱：伊與被告甲○○是幾十年鄰居，於97年6 月
    27日8 時50分許，在住家門口與甲○○發生口角。伊從18尖
    山騎機車回家，甲○○準備出門，在伊家車庫前相遇，他看
    到就先罵伊，罵跩什麼跩，伊就把車子騎進車庫沒有理他。
    之後，甲○○就跟著伊進入車庫，就是因為之前伊把他的窗
    戶封起來，因為這是隱私權的問題，他要伊打開他的窗戶，
    伊不願意，就開始吵架。那天罵伊的原因是因為伊去鄰長檢
    舉他的臭水溝就有問題，他當時找他兒子、太太一起來罵伊
    ，伊還告他兒子，他後來找伊的碴。後來愈吵愈兇，他拿安
    全帽直接脫下來，丟向伊，伊當時有閃開但是有擦到伊的後
    腦勺，如果伊沒有閃開的話就會打中頭，安全帽後來掉在水
    池附近，伊就去撿他的安全帽要反擊他，他就從伊車庫內工
    作台下面，拿起一根木棍，向伊的頭部打過來，伊就用左手
    去擋木棍，順勢去搶木棍，搶下來後，他就用他兩隻手掐伊
    的脖子。打完之後伊自行到馬偕醫院，該院於97年6 月27日
    出具之診斷證明書上記載之傷害就是被甲○○毆打的等語（
    見本院97年度易字第938號卷第46-48 頁）。
  4.核與丁○○於97年6 月27日8 時49分確實有到馬偕紀念醫院
    新竹分院急診，診斷結果為：1.左手臂挫傷2.頭痛，病人訴
    被人打，有該院開具之甲種診斷證明書、97年9 月30日馬院
    竹急醫字乙第0970008190號函附之急診病歷、照片相符，有
    該診斷證明書、急診病歷、照片附卷可憑（見97偵字第4959
    號偵查卷第7 頁、本院97年度竹簡字第1154號卷第19-24 頁
    ），足見告訴人前開指訴、證述內容，應與事實相符，而堪
    採信。
  5.綜上事證，被告甲○○於97年6 月27日約8 時許與告訴人丁
    ○○發生口角後，以安全帽丟擲丁○○，並以木棍毆打丁○
    ○，丁○○則以左手臂阻擋，導致丁○○受有左手臂挫傷之
    傷害，足堪認定。
  (二)就被告丁○○涉犯傷害部分：
  1.告訴人兼共同被告甲○○於警詢中指訴：於97年6 月27日8
    時50分許，在新竹市○○路2 巷9 號前，伊在家正準備要騎
    車出門，丁○○叫伊過去他家車庫，當伊走過去的時候丁○
    ○就持木棒朝伊腿部一直打，導致伊右大腿挫傷、右小腿多
    處挫傷及撕裂傷、左小腿多處挫傷及撕裂傷、右前臂及左掌
    挫傷等語（見97年度偵字第4956號偵查卷第3 頁）。
  2.復於偵查中證述：伊與丁○○為鄰居，在發生毆打前2 個星
    期，伊住家後方有一塊空地有一條死貓有臭味，丁○○硬說
    是我們臭水溝發出味道，後來有找警察來發現不是我們家的
    水溝，死貓是在我們住家後方空地，因而起口角。97年6 月
    27日伊準備牽機車出來，丁○○就叫伊過去一下，伊一過去
    丁○○隨即拿木棒毆打伊腿部等語（見前開偵查卷第20頁）
    。
  3.再於本院證述：馬偕紀念醫院新竹分院於97年6 月27日出具
    甲種診斷證明書所載之傷勢，是伊受的傷。丁○○叫伊到他
    的車庫，他就拿旁邊的木棍攻擊伊左右小腿，伊被打到兩腿
    都不能走。右大腿挫傷是被告丁○○打伊的時候，伊倒下去
    ，丁○○還繼續打。右前臂、手掌受傷係因為伊倒下去的時
    候，丁○○要打伊的頭部，伊有用手去擋。右腳掌也是被木
    棍打到等語（見本院卷第50頁）。
  4.參以丁○○於97年6 月27日9 時02分確實有到馬偕醫院新竹
    分院急診，診斷結果為：右大腿挫傷、右小腿多處挫傷及撕
    裂傷、左小腿多處挫傷及撕裂傷、右前臂及左掌挫傷主訴被
    鄰居打，有該院開具之甲種診斷證明書、97年9 月30日馬院
    竹急醫字乙第0970008190號函附之急診病歷、照片相符，有
    該診斷證明書、急診病歷、照片附卷可憑（見97偵字第4959
    號偵查卷第7 頁、本院97年度竹簡字第1154號卷第19、25-3
    0 頁），足見告訴人前開指訴、證述被告丁○○有毆打告訴
    人甲○○內容及所受之傷害內容，亦與事實相符，而堪採信
    。
  5.是認被告上開自白內容應與事實相符，被告丁○○傷害犯行
    堪予認定。
  6.至被告丁○○辯稱伊被甲○○先掐住脖子，其係正當防衛等
    語。然查：刑法第23條規定正當防衛之要件，必對於現在之
    不法侵害，始能成立，若侵害已過去，則其加害行為，自無
    正當防衛之可言。茲被告丁○○自承，被告2 人發生口角後
    ，被告甲○○以安全帽丟擲丁○○，復手持以木棒毆打丁○
    ○，丁○○則以手臂抵擋併奪下甲○○手中木棒，甲○○手
    中木棒經丁○○搶下後，甲○○不法侵害即已過去，雖被告
    丁○○又稱甲○○用手掐住其脖子，惟依卷附馬偕紀念醫院
    新竹分院有關丁○○病歷記載，丁○○於就診時僅提及頭疼
    ，主訴遭人毆打，對於脖子受否有遭受攻擊，則隻字未提，
    且其病歷資料亦未記載脖子受有傷害，足見被告丁○○辯稱
    脖子遭甲○○掐住應屬不實，則丁○○另持手中木棍毆打甲
    ○○，依前開說明，自無證正當防衛可言，被告丁○○所辯
    ，不足採信。
  (三)綜上，本案事證已臻明確，被告2 人傷害犯行堪予認定，自
    應依法予以論罪科刑。
二、論罪科刑部分：
  (一)核被告2人所為，均係犯刑法第277條第1項之傷害罪。
  (二)爰審酌被告甲○○無前科，素行尚可，有臺灣高等法院前案
    紀錄表在卷可憑，而被告2 人均係多年鄰居，不知敦親睦鄰
    和平相處，僅因係細故而發生口角並進而互毆，致2 人各自
    受到傷害，及所受傷害程度，暨被告2 人智識程度、犯後態
    度等一切情狀，分別量處如主文所示之刑，並諭知易科罰金
    之折算標準。
三、據上論斷，應依刑事訴訟法299 條第1 項前段，刑法第277
    條第1 項、第41條第1 項前段，刑法施行法第1 條之1 第1
    項、第2項前段，判決如主文。
本案經檢察官洪裕翔到庭執行職務。
中    華    民    國    98    年    7     月    6     日
                        刑事第四庭    法  官    邱玉汝
以上正本證明與原本無異。
如不服本判決應於收受判決後10日內向本院提出上訴書狀，並應
敘述具體理由。其未敘述上訴理由者，應於上訴期間屆滿後20日
內向本院補提理由書(均須按他造當事人之人數附繕本)「切勿逕
送上級法院」。
中    華    民    國    98    年    7     月    6     日
                                      書記官    陳怡芳


司法院資訊處製作；財團法人民間司法改革基金會備份。
